【裁判字號】    97,上訴,1576
【裁判日期】    971106
【裁判案由】    妨害自由等
【裁判全文】
臺灣高等法院臺中分院刑事判決        97年度上訴字第1576號
上  訴  人  臺灣臺中地方法院檢察署檢察官
被      告  戊○○
                    號
選任辯護人  陳鴻謀  律師
上列上訴人因被告妨害自由等案件，不服臺灣臺中地方法院96年
度訴字第4798號中華民國97年4月30日第一審判決（起訴案號：
臺灣臺中地方法院檢察署96年度偵字第24553號），提起上訴，
本院判決如下：
      主  文
原判決關於意圖營利，聚眾賭博部分撤銷。
戊○○共同連續意圖營利，聚眾賭博，累犯，處有期徒刑壹年，
減為有期徒刑陸月，如易科罰金，以銀元佰元即新臺幣玖佰元
折算壹日。扣案之記事本壹冊、筆記型電腦壹臺、桌上型電腦壹
臺，均沒收。
其餘部分上訴駁回。
      犯罪事實
一、戊○○前曾於民國 (下同)九十三年間因詐欺及賭博案件，
    經本院判處有期徒刑六月及三月，並定應執行刑為有期徒刑
    八月，於九十三年八月四日確定，嗣於九十三年九月十七日
    易科罰金執行完畢。詎猶不知悔改，復於九十四年二、三月
    間某日，向真實姓名、年籍均不詳而自稱「張先生」之成年
    男子取得「ＪＥ運動網站」之網路帳號、密碼（即俗稱之電
    腦板），而成為該網站之代理商，其即自該時起至九十五年
    二月某日止，與自稱「張先生」之成年男子共同基於意圖營
    利，供給賭博場所，聚眾賭博及在公眾得出入之埸所賭博財
    物之概括犯意聯絡，連續由戊○○提供臺中縣豐原市○○路
    之某處公寓公眾得出入之埸所，經營運動賭博網站，且招攬
    「小陳兄」、「Ａ１」、「Ｂ１」「ＡＢ」、「１４」、「
    ２６」等十餘名賭客加入成為會員，並提供帳號與密碼給參
    與之賭客，以美國職業棒球、臺灣職業棒球等為賭博之標的
    。賭博方式係於開賽前五分鐘，由賭客以自行輸入帳號、密
    碼或以電話方式下注，下注金額每注最低新臺幣（下同）一
    百元，最高十萬元至二十萬元，並於每週一結算一次。賠率
    係一比零點九五，即凡下注一萬元賭金，簽中者可獲取九千
    五百元之彩金，如未簽中，則賭金全歸戊○○所有，其再與
    自稱「張先生」之成年男子依比例分配賭金。付款方式以現
    金或匯款方式支付，戊○○並收取水費（即手續費，例如賭
    客下注一萬元，戊○○可收取一百五十元之水費），以此方
    式提供上開公眾得出入之場所，聚集不特定多數人賭博財物
    牟利並參與賭博。嗣經法務部調查局臺中縣調查站調查員於
    九十六年十月十五日持本院核發之搜索票，至戊○○位於臺
    中縣豐原市○○路一七０號居所執行搜索，並扣得其所有供
    賭博所用記事本一冊、筆記型電腦一臺、桌上型電腦一臺。
二、案經臺灣臺中地方法院檢察署檢察官指揮法務部調查局臺中
    縣調查站、刑事警察局、臺中縣警察局大甲分局、豐原分局
    偵查起訴。
      理  由
壹：有罪部分：
一、按刑事訴訟法第一百五十九條之五規定：「（第一項）被告
    以外之人於審判外之陳述，雖不符前四條之規定，而經當事
    人於審判程序同意作為證據，法院審酌該言詞陳述或書面陳
    述作成時之情況，認為適當者，亦得為證據。（第二項）當
    事人、代理人或辯護人於法院調查證據時，知有第一百五十
    九條第一項不得為證據之情形，而未於言詞辯論終結前聲明
    異議者，視為有前項之同意。」，其立法意旨在於傳聞證據
    未經當事人之反對詰問予以核實，原則上先予排除，惟若當
    事人已放棄詰問或未聲明異議，基於證據資料愈豐富，愈有
    助於真實發現之理念，且強化言詞辯論原則，法院自可承認
    該傳聞證據例外擁有證據能力。經查，本案下列使用之非供
    述證據，性質上屬傳聞證據，惟經被告及選任辯護人於本院
    審理時同意作為證據，本院審酌上開（言詞陳述或）書面陳
    述作成時之情況，查無其他不法之情狀，足認為得為本案之
    證據，依刑事訴訟法第一百五十九條之五之規定，有證據能
    力，合先敘明。
二、訊據被告對於在上開時、地，向自稱「張先生」之成年男子
    取得「ＪＥ運動網站」之網路帳號、密碼，而成為該網站之
    代理商，在臺中縣豐原市○○路之某處公寓，經營運動賭博
    網站，並提供網路帳號及密碼予不特定之賭客下注簽賭之犯
    罪事實，迭據被告於偵查、原審及本院審理時自白不諱，核
    與證人丁○○、乙○○於原審結證內容相符，並有扣案之被
    告筆記型電腦儲存內容之列印資料共十頁、被告桌上型電腦
    儲存內容之列印資料一頁、被告筆記本內容之列印資料共十
    四頁附卷可憑。被告自白核與事實相符，本案事證明確，被
    告上開賭博犯行，應堪認定。
三、被告告戊○○行為後，刑法業於九十四年一月七日修正，於
    同年二月二日公布，於九十五年七月一日施行。按行為後法
    律有變更者，適用行為時之法律，但行為後之法律有利於行
    為人者，適用最有利於行為人之法律，修正後即現行刑法第
    二條第一項訂有明文。又按比較新舊法，應就罪刑有關之共
    犯、未遂犯、想像競合犯、牽連犯、連續犯、結合犯，以及
    累犯加重、自首減輕暨其他法定加減原因（如身分加減）與
    加減例等一切情形，綜其全部罪刑之結果而為比較，最高法
    院九十五年五月二十三日九十五年第八次刑庭會議決議參照
    。茲就本案適用之法律比較敘述如下：
  (1)刑法第三十三條第五款經修正為：「主刑之種類如下：五、
    罰金：新臺幣一千元以上，以百元計算之」，依修正後之法
    律，刑法第二百六十六條第一項前段賭博罪及同法第二百六
    十八條聚眾賭博罪所得科處之罰金刑最低額均為新臺幣一千
    元，然依被告行為時即修正前刑法第三十三條第五款規定之
    罰金最低額為銀元一元，並提高十倍計算，前開罰金刑，最
    低額為銀元十元，若乘以三倍而換算為新臺幣，最低額僅為
    新臺幣三十元。因此，比較上述修正前、後之刑罰法律，以
    被告行為時即修正前關於科處罰金刑之法律較有利於被告（
    另同時修正之施行之刑法施行法第一條之一，與被告行為時
    之罰金罰鍰提高標準條例第一條前段比較，二者規定適用之
    結果並無不同，且其性質屬於特別準據法，應予優先適用，
    自應適用裁判時之法律即刑法施行法第一條之一，最高法院
    九十六年度臺上字第一一三六、四一八五號判決意旨參照）
    ，依刑法第二條第一項規定，應適用修正前之規定。
  (2)刑法第二十八條原規定：「二人以上共同『實施』犯罪之行
    為者，皆為共同正犯。」新法修正為：「二人以上共同『實
    行』犯罪之行為者，皆為共同正犯。」將舊法之「實施」修
    正為「實行」。惟本案之犯罪事實，不論依修正前、後刑法
    第二十八條規定，被告與姓名年籍不詳之成年男子張先生間
    均成立共同正犯，尚無比較問題。
  (3)修下前刑法第四十一條第一項前段、罰金罰鍰提高標準條例
    第二條（現已刪除）規定，有期徒刑、拘役易科罰金之折算
    標準，原以銀元一百元、二百元、三百元折算一日，經折算
    為新臺幣後，應以新臺幣三百元、六百元、九百元折算一日
    ，與修正後刑法第四十一條第一項前段規定：．．以新臺幣
    一千元、二千元或三千元折算一日比較，修正前之規定有利
    於被告，依刑法第二條第一項規定，應適用修正前規定。
  (4)刑法第四十七條原規定：「受有期徒刑之執行完畢，或受無
    期徒刑或有期徒刑一部之執行而赦免後，五年以內再犯有期
    徒刑以上之罪者，為累犯，加重本刑至二分之一。」刑法修
    正後為刑法第四十七條第一項：「受徒刑之執行完畢，或一
    部之執行而赦免後，五年以內故意再犯有期徒刑以上之罪者
    ，為累犯，加重本刑至二分之一。」，將累犯之加重，限縮
    在五年以內故意再犯有期徒刑以上之罪之情形。本件被告不
    論依修正前後之刑法第四十七條規定，均成立累犯，無比較
    問題 (最高法院九十七年第二次刑事庭會議決議參照)。
  (5)修正後之刑法第五十六條廢除連續犯之規定，然比較修正前
    後之規定，修正前之規定有利於被告，依刑法第二條第一項
    規定，應適用修正前之規定。又修正後刑法第五十五條但書
    係科刑之限制，為法理之明文化，非法律之變更。
    被告提供公眾得出入之場所經營電腦賭博網站，供聚集之不
    特定人以美國職業棒球、臺灣職業棒球賭博財物。核被告所
    為，係犯刑法第二百六十六條第一項前段賭博罪、同法第二
    百六十八條前段之意圖營利供給賭博場所罪、同條後段之意
    圖營利聚眾賭博罪。被告與自稱「張先生」之成年男子，就
    上開犯行，有犯意聯絡及行為分擔，為共同正犯。被告於當
    次賽事結束前之多次接續行為，為當次犯行之一部分，屬單
    純一罪。被告先後多次圖利供給賭博場所及聚眾賭博，在公
    眾得出入之場所賭博財物，均所為時間緊接，犯構成要件相
    同之罪，顯均係基於概括之犯意反覆為之，依修正前刑法第
    五十六條規定各論以一罪，並均加重其刑。被告一行為同時
    犯上開三罪名，為想像競合犯，依刑法第五十五條前段規定
    從情節較重之意圖營利聚眾賭博罪處斷。被告前曾於九十三
    年間因詐欺及賭博案件，經本院判處有期徒刑六月及三月，
    定應執行刑為有期徒刑八月，於九十三年八月四日確定，嗣
    於九十三年九月十七日易科罰金執行完畢之事實，有臺灣高
    等法院被告前案紀錄表一份在卷可稽，其於五年以內故意再
    犯本件有期徒刑以上之罪，為累犯，依法加重其刑。原審予
    以論罪科刑固非無見，惟查原審既認被告提供場所經營運動
    賭博網站，犯刑法第二百六十六條之在公眾得出入之場所賭
    博財物罪，卻認被告未犯刑法第二百六十八條之意圖營利供
    給賭博場所罪，尚有未洽，另原審未認被告係連續犯亦有未
    洽，檢察官就與此部分有連續犯之裁判上一罪關係 (本院認
    有連續犯關係，原審認有實質上一罪之集合犯關係)之不另
    為無罪諭知部分上訴，效力自及於此部分，原審此部分判決
    既有如上未當之處，應由本院將原審此部分判決撤銷改判，
    爰審酌被告經營上開職業棒球網路賭博，從中獲取不法利益
    ，助長賭風及社會僥倖心理，對社會善良風氣影響甚大，及
    被告於本案之分工、地位，經營時間長達約一年，犯後坦承
    犯行，態度良好等一切情狀，量處如主文第二項所示之宣告
    刑，並依中華民國九十六年罪犯減刑條例第二條第一項第三
    款之規定減輕其宣告刑二分之一及依修正前刑法第四十一條
    第一項前段之規定諭知易科罰金之折算標準。扣案之記事本
    一冊、筆記型電腦一臺、桌上型電腦一臺，為被告所有供犯
    賭博罪所用之物，應依刑法第三十八條第一項第二款之規定
    宣告沒收。
四、公訴意旨另以：被告於九十四年二、三月間某日，向真實姓
    名、年籍均不詳而自稱「張先生」之成年男子另取得「新鑫
    寶運動網」之網路帳號、密碼，而成為該網站之代理商，被
    告即自九十四年二、三月某日至九十五年五月某日，與該自
    稱「張先生」之成年男子共同基於意圖營利供給賭博場所、
    聚眾賭博之犯意聯絡，共同以「新鑫寶運動網」為賭博行為
    ，另認被告自九十五年二月某日至九十五年五月某日亦有經
    營「ＪＥ運動網站」，因認被告此部分亦涉犯刑法第二百六
    十六條第一項前段賭博罪、同法第二百六十八條前後段之意
    圖營利供給賭博場所罪及意圖營利聚眾賭博罪嫌云云。訊據
    被告堅決否認犯此部分罪行，辯稱：伊是於九十四年二、三
    月間，透過朋友介紹認識張先生，他只有告知「ＪＥ運動網
    站」之帳號、密碼，伊經營ＪＥ運動網站至九十五年二月間
    ，不是五月，偵查中說四、五月，是說錯了，伊並未經營「
    新鑫寶運動網」等語。經查：
  證人乙○○於原審法院結稱：九十六年初，伊向組頭林朝宗
    下注參與賭博，之前另有以電腦下注，但不是向戊○○下注
    ，是另一個人，不知道他的名字，電腦下注的帳號密碼是綽
    號辣椒之人（即證人丁○○）給伊的，是以發簡訊或是抄帳
    號密碼給伊，是上新鑫寶網站簽賭，簽賭方式是在電腦直接
    下注等語，伊雖有上新鑫寶網站簽賭，但並非向被告下注，
    而是向綽號辣椒之證人丁○○下注簽賭。又證人丁○○於原
    審結稱：伊有經營新鑫寶網站，自九十五年三、四月開始，
    到同年十一、十二月就沒有做了，後來沒有再經營其他網站
    ，當時是乙○○直接打電話給伊，在此之前沒有見過乙○○
    ，在電話中乙○○說他是戊○○介紹，問簽賭職棒的內容，
    伊和他聊，試探他是否瞭解，後來伊以手機傳簡訊將新鑫寶
    的帳號、密碼交給乙○○，伊另有經營過ＪＥ運動網站，但
    後來覺得不好用，所以就沒有再經營，有跟新鑫寶網站重疊
    ，伊覺得新鑫寶網站比較好用，所以將ＪＥ運動網站淘汰，
    戊○○本人有向伊下注ＪＥ運動網站，都以電話聯絡，伊都
    是同時開好幾個網站，覺得哪個比較好，就下注那邊等語。
    核二人之證詞相符，可知證人乙○○下注之新鑫寶網站，係
    由證人丁○○所經營，非被告所經營，並無證據可證被告有
    經營公訴人所指之新鑫寶網站為賭博之犯行。又證人乙○○
    雖於九十六年十月十五日偵查時陳稱：伊於一年前有向戊○○下注，是由電腦下注云云，惟其於同日偵查時亦陳稱：九
    十五年九月間某日（即指本案妨害自由部分之十一日）中午
    當日被告帶二個小弟在該處云云，此與檢察官起訴之內容即
    有矛盾，亦與被告之供述及證人丁○○、賴得利於原審之證
    述相左，證人乙○○上開證述尚難遽採。又證人乙○○於偵
    查中之陳述，應係其是透過被告之介紹而向新鑫寶運動網站
    簽賭，積欠賭債後，證人乙○○、丁○○透過被告居間協調
    ，被告並代為清償（詳見後述貳、無罪部分），因此誤認或
    簡略說明是向被告簽賭所致，此從檢察官偵訊時，其均只有
    概略之說明，至於其與被告戊○○之關係、簽賭之起迄時間
    、簽賭方式、如何給付等細節，均未曾提及可知。再參酌證
    人乙○○於原審審理時證稱：伊係自九十五年七、八月起，
    以電腦下注簽賭臺灣職棒及美國職棒等語，其簽賭之時間，
    與檢察官起訴被告經營新鑫寶網站之時間─自九十四年二、
    三月某日至九十五年五月某日止不符。是以，證人乙○○於
    偵查中之證詞既有上述瑕疵，自難據為被告有罪之依據。
  卷內雖有本案關係人張勝凱所有門號0000000000
    號於九十六年九月十日撥打至關係人連廷國持有門號000
    0000000號關於「新鑫寶」調五成等情之通訊監察譯
    文、關係人張勝凱所有門號0000000000號於九十
    六年八月二十六日撥打至關係人連廷國持有門號00000
    00000號關於職棒簽賭雙方對帳之通訊監察譯文可憑，
    但此僅然證明關係人連廷國經營新鑫寶網站而從事簽注賭博
    之行為，並不能證明被告有經營新鑫寶網站而為賭博之行為
    ，且檢察官未將上開譯文於起訴書內列為證據，亦未就其與
    被告之關連性為何加以說明，是以上開譯文亦不能作為認定
    被告有經營新鑫寶網站之證據。又檢察官雖於論告書內指出
    ：在被告住處查獲之筆記本，清楚記載新鑫寶網站之帳號及
    密碼（見九十六年度偵字第二四五五三號卷第二宗第四五頁
    ），且位置接近有關ＪＥ運動網站之帳號、密碼記載處，又
    二者記載方式、筆跡相似，可認被告確有經營新鑫寶網站云
    云，然依證人丁○○於原審法院審理時之證詞：被告有打電
    話請其幫忙下注，下注之網站是新鑫寶網站等語，雖其同時
    證述：下注網站不用知道該網站密碼、帳號等語，然簽賭方
    式有請網站經營者代為上網下注，亦有先取得帳號及密碼，
    自行上網下注，被告有上開網站之帳號及密碼，並無奇異之
    處。且依上開卷宗第四十一頁所示，被告查扣之筆記本內，
    另有「大聯盟」網站之帳號、密碼等紀錄，此部分檢察官卻
    未起訴被告涉犯賭博罪，檢察官對於同一扣案證物之記載，
    舉出其中一部分作為認定被告涉犯賭博罪之依據，另一部分
    則忽略而未起訴，認事難認合於經驗法則，本院認並無其他
    證據足以佐證被告有經營新鑫寶網站從事賭博行為，尚難僅
    以該筆記本單一之記錄，即推認被告有經營新鑫寶網站之行
    為。
  被告雖於九十六年十月二十四日偵查時供稱：伊有經營ＪＥ
    運動網站，最後一次經營是九十五年四、五月云云。然被告
    就此部分已有其他辯解，難認其就此部分係供認不諱，自不
    得以其前後不一之供述，即認被告有經營ＪＥ運動網站至九
    十五年四、五月之事實，應由檢察官提出其他證據證明，然
    就此部分檢察官並未提出積極證據證明被告有其所指之賭博
    犯行。本院參酌被告就其經營ＪＥ運動網站，且經營時間長
    達一年許等情，既已坦承不諱，而檢察官另起訴被告涉犯妨
    害自由罪之時間，分別為九十五年九月十一日、九十六年六
    、七月間、九十六年九月二十六日，與被告所辯之九十五年
    二月間某日，或檢察官起訴之九十五年四、五月間，相距數
    月或一年多之久，被告辯解經營賭博網站至九十五年二月間
    某日，尚難認為係為脫免妨害自由部分而為之辯解，況其辯
    解之時間與檢察官起訴之時間，亦僅差距二、三月，被告亦
    無就此數月差距而強為辯解之必要，本院綜合各情，認被告
    此部分之辯詞，應屬實。
  綜上所述，被告上開辯解，並無齟齬之處，應可採信，公訴
    人就此部分之認定，並未提出其他證據，公訴意旨尚有誤會
    。原審以公訴意旨認此部分與起訴判罪部分具有集合犯之實
    質上一罪關係，爰不另為無罪之諭知，並無不當。檢察官以
    乙○○於調查站、偵查中均證述下注簽賭之對象係被告戊○○本人，證人丁○○（綽號辣椒）於原審審理時亦證述：下
    注網站不用知道該網站密碼、帳號等語，調查局在被告住處
    查獲之筆記本，其上不僅清楚記載被告自承經營之「JE 運
    動網站」之帳號、密碼，亦清楚記載「新鑫寶運動網」之帳
    號及密碼等為由上訴，認原審此部分不另為無罪之諭知不當
    ，核無理由，應予駁回。
貳、無罪部分：
一、公訴意旨略以：被告因證人乙○○向其簽賭職棒（另經檢察
    官聲請簡易判決處刑），欠下賭債約一百三十餘萬元無力償
    還，竟基於恐嚇危害安全及妨害自由之犯意，於九十五年九
    月十一日中午，即撥打電話給證人乙○○，相約在豐原市○○路與保康路口見面，被告即夥同與之有犯意聯絡之年籍姓
    名均不詳之成年男子至臺中縣豐原市○○路與保康路口前往
    。嗣證人乙○○駕駛其不詳車牌號碼之自用小客車客前往，
    被告與年籍姓名均不詳之成年男子後到，被告見證人乙○○
    ，即詢以何時還錢等語，證人乙○○未回答，該年籍姓名均
    不詳之成年男子即先以腳踹證人乙○○之腹部，及以手毆打
    證人乙○○之臉部，被告再伸手將乙○○推至牆角，證人乙○○見狀即往左閃，被告與該名年籍姓名均不詳之成年男子
    ，即將證人乙○○圍住，阻止證人乙○○逃跑，以此方式妨
    害證人乙○○行使權利。旋被告稱不要在這裡，喝令證人乙○○上車，證人乙○○因被打後，心生畏懼，遂上車，被告
    與年籍姓名均不詳之成年男子，乃強行登上證人乙○○所駕
    駛之自用小客車，要證人乙○○開至永康路上之南陽社區○○路邊，約二十分鐘後，抵達該公園，以此方式剝奪證人乙○○之行動自由。被告並喝令證人乙○○坐好，以拳頭打證
    人乙○○之胸部，該年籍姓名均不詳之成年男子則毆打證人
    乙○○之後腦，致證人乙○○受有胸部及頭臉等部位之傷害
    （傷害部分未據告訴）。被告並向證人乙○○恐嚇稱：好像
    沒有被人剁手剁腳的樣子，並要乙○○於隔天還三十、五十
    萬元等語，以此加害生命、身體之事恐嚇，使證人乙○○心
    生畏懼，致生危害於安全。被告復承上開於恐嚇危害安全之
    犯意，於九十六年六、七月間，在某喜宴場合及於九十六年
    九月二十六日，在豐原市公所停車場，恐嚇證人乙○○稱：
    若不還款，將讓乙○○工作不保等語，致證人乙○○心生畏
    懼，因而生危害於證人乙○○之安全。因認被告涉犯刑法第
    三百零二條第一項以非法方法剝奪行動自由罪嫌及刑法第三
    百零五條恐嚇危害安全罪嫌云云。
二、按犯罪事實應依證據認定之，無證據不得認定犯罪事實，刑
    事訴訟法第一百五十四條第二項定有明文。次按所謂認定犯
    罪事實之證據，係指足以認定被告確有犯罪行為之積極證據
    而言，該項證據自須適合於被告犯罪事實之認定，始得採為
    斷罪之資料；又事實之認定，應憑證據，如未能發現相當確
    實證據，或證據不足以證明，自不能以推測或擬制之方法，
    以為裁判之基礎，最高法院二十九年上字第三一０五號、四
    十年臺上字第八六號判例著有明文。再按告訴人之告訴，係
    以被告受刑事訴追為目的，是其陳述是否與事實相符，自應
    調查其他證據以資審認；又事實審法院對於證據之取捨，依
    法雖有自由判斷之權，然積極證據不足證明犯罪事實時，被
    告之抗辯或反證縱屬虛偽，仍不能以此資為積極證據應予採
    信之理由，最高法院亦著有五十二年臺上字第一三００號及
    三十年上字第四八二號判例可資參照。又按認定犯罪事實所
    憑之證據，無論係直接證據或間接證據，其為訴訟上之證明
    ，須於通常一般之人均不致有所懷疑，而得確信其為真實之
    程度者，始得據為有罪之認定，倘其證明尚未達到此一程度
    ，而有合理之懷疑存在，復無其他調查途徑可尋，法院即應
    為無罪之判決，最高法院七十六年臺上字第四九八六號著有
    判例。
三、公訴人認被告涉有上開妨害自由等罪嫌，係以證人乙○○、
    證人楊朝銘於警詢、偵查中所言，對於證人乙○○於九十六
    年十月十九日測謊之測謊鑑定書、測謊具結書及圖譜、測謊
    鑑定人李錦明簡歷、圖譜鑑核人刑事警察局測謊組陳振煜簡
    歷、證人乙○○與被告戊○○於九十五年十一月十三日簽訂
    之消費借貸契約，為其主要依據。訊據被告堅決否認有上開
    公訴人所指之行為，辯稱：其選上臺中縣豐原市代表時，乙○○主動來找其，說他在競選期間有幫忙，現他要經營職棒
    賭博作組頭，知其之前有經營，所以要其介紹上線給他，其
    說現在沒有做了，只有簽賭，所以就介紹其簽賭的組頭辣椒
    給他，並告知該組頭電話，乙○○有打電話跟組頭聯繫，後
    來組頭有打電話問其，問乙○○可不可以，另要其作乙○○
    的連帶保證人，其有答應，後來乙○○兩週欠了組頭一百五
    十幾萬元，所以組頭找其，因乙○○在學校當教練，不可能
    跑掉，故其答應組頭幫他處理債務，於是一個半月後，其與
    乙○○、瑞穗國小校長楊朝銘、臺中縣副主席聯誼會丙○○
    主任以及辣椒一起協商處理債務，後來其用其之名義，開了
    一百三十多萬元的支票給辣椒；又於九十五年九月十一日，
    其與乙○○相約在臺中縣豐原市○○路與保康路口碰面，當
    時有其、辣椒、乙○○三人，當天在該路口協商債務問題，
    其到場時，乙○○與辣椒已經在現場了，其聽到辣椒在罵乙○○不守信用，辣椒說乙○○已經講好幾天，要跟他姐姐拿
    五十萬元，乙○○有答應去跟他姐姐拿五十萬元，所以乙○○、其、辣椒三人就一起上乙○○的車，由乙○○開車，開
    了約一百公尺左右，到了南陽社區公園，乙○○自己停車，
    他說這樣不好，會破壞事情，他說他一定會還錢，在車上時
    ，辣椒有罵乙○○，其沒有講話，約三十秒後，其就先下車
    離開，後來辣椒、乙○○做什麼其就不清楚了，其沒有打乙○○、沒有傷害、恐嚇他，也沒有剝奪他的自由，辣椒叫丁○○，年約二十七、八歲；另其也沒有在九十六年六、七月
    恐嚇乙○○，當時其和乙○○碰面的地點在喜宴上，桌數有
    七、八十桌，不可能對乙○○講那些話；又九十六年九月二
    十六日是鄰里長活動，人很多，其也不可能恐嚇他等語。
四、經查：
  有關公訴人起訴九十五年九月十一日被告涉犯非法方法剝奪
    行動自由罪嫌及強制罪嫌部分：
  １、證人乙○○於原審九十七年三月六日審理時具結證稱：伊
      於九十五年初調回瑞穗國小時，與戊○○認識，他在九十
      五年競選市民代表時伊有協助他，戊○○有時送小孩到學
      校，有見面也有互動，他是市民代表；自九十五年七、八
      月起，伊有以電腦下注簽賭臺灣職棒及美國職棒，是上鑫
      鑫寶網站網簽賭，但不是向戊○○下注，是另一個人，不
      知道他的名字，電腦下注的帳號密碼是綽號辣椒之人（即
      證人丁○○）給伊的，是以發簡訊或是抄帳號密碼給伊，
      不太確定，辣椒是戊○○介紹給伊認識的，伊簽賭都是一
      週結算一次，要以匯款方式結算，但伊一週輸五、六十萬
      元，所以沒有匯過，伊共簽賭約二、三週，共輸約一、二
      百萬元，實際數字不清楚，辣椒說讓伊先積欠，讓伊繼續
      玩，簽賭期間伊在瑞穗國小擔任籃球教練，這筆賭債後來
      拜託戊○○、楊朝銘、丙○○協調，由戊○○開幾張支票
      共一百多萬元，先幫伊還給辣椒，伊再每月還戊○○一萬
      五千元，後變成由伊欠戊○○債務，之後有還三、四次一
      萬五千元，第一次是拿到代表會，後來都是匯入戊○○的
      郵局帳號，後來沒有清償，是因為伊薪水已被扣三分之一
      ，還有房租、小孩的錢要支付，沒有多餘的錢可以還，辣
      椒有向伊催討賭債，協調前伊沒有還過等語。又於原審同
      日審理時就九十五年九月十一日當日發生之經過具結證稱
      ：九十五年九月十一日當天伊原與辣椒約定到臺中縣豐原
      市○○路與保康路口要還錢，中午有與戊○○以電話聯絡
      ，因戊○○認識辣椒，伊怕一個人去會發生事情，且伊有
      找戊○○處理與辣椒的債務，所以伊請戊○○來幫忙協調
      ，在該路口伊先碰到辣椒，當天伊沒有辦法還錢，辣椒問
      伊何時還錢，看伊能否先跟他人借款，口氣很不好，有罵
      伊，伊希望能延期還款，過約五至十分鐘戊○○過來，說
      要好好處理，以後上班、工作也不好，沒有出言恐嚇伊，
      伊和辣椒在拉拉扯扯，辣椒沒有踢到伊，戊○○站在伊和
      辣椒中間，把伊二人分開，他可能要把伊二人分開，所以
      有將伊推開，伊有說要去跟伊姐姐拿五十萬元，在該路口
      戊○○沒有打伊，他說到前面去談，他沒有強迫伊要上車
      到南陽社區公園去談事情，伊會上車是因有拉扯，覺得不
      好看，所以想換個地方，在車上時，伊坐在駕駛座，後面
      是辣椒，戊○○坐在副駕駛座，辣椒把伊頭往下壓，不清
      楚辣椒有無打伊，伊心理就想說是否兩個人都有打伊，辣
      椒將伊頭往下壓時，是戊○○把伊頭往上推，伊有聽到戊○○說不要這樣，在車上戊○○沒有出言恐嚇，南陽社區
      公園距離該路口，約有一、二百公尺左右，開到南陽社區
      公園時，伊三人沒有下車，是在車上談，戊○○說先讓伊
      走，先去籌看有沒有錢，從路口到南陽社區公園談的時間
      ，前後約有十幾分鐘，之後戊○○下車離開等語。證人乙○○於原審已證述被告並無妨害自由之犯行。
  ２、證人丁○○於原審九十七年三月六日審理時具結證稱：伊
      認識乙○○，他於九十五年八月左右向伊簽賭，積欠一百
      五十幾萬元，他沒有還伊這些錢，後來是戊○○出面替他
      處理的，因為戊○○是介紹人，戊○○也有向伊簽賭，就
      介紹乙○○向伊簽賭，處理賭債的過程中，其於九十五年
      九月十一日有到臺中縣豐原市○○路與保康路口，因乙○○說當天要拿五十萬元給伊，伊又聯絡不到他，所以打電
      話給戊○○，到該路口有遇到乙○○，伊大聲跟乙○○說
      ，他今天說要還錢，但卻沒有償還，伊就罵他為何說話不
      算話，伊沒有出手打他，當時乙○○有打電話，伊到了一
      分鐘左右，戊○○就從旁邊走出來了，不知道戊○○去該
      處做何事，戊○○出來後，戊○○沒有出手打乙○○，因
      為那時其口氣很差，所以戊○○還說在大馬路旁邊不要那
      麼大聲，伊等在該路口待了一、二分鐘左右，後來因乙○○沒有帶錢，說他可以向他姐姐拿，所以伊就對戊○○說
      ，你是介紹人也要一起去，所以一起上乙○○的車，由乙○○開車，沒有強迫他或強押他上車，汽車開了三、四十
      公尺，就停下來，乙○○說這樣一起去，會壞事，他姐姐
      不會借他，伊就很大聲罵他，說他沒有信用，戊○○勸伊
      不要那麼大聲，過了一會，他就走了，在車上時，戊○○
      沒有出手打乙○○，沒有出言恐嚇乙○○，都是伊罵乙○○比較多，戊○○出來規勸等語。證人丁○○與證人乙○○之證述大致相符，並無明顯矛盾之處。
  ３、證人賴得利於原審九十七年三月六日審理時具結證稱：伊
      從事不動產仲介，於九十五年九月中旬日某日，有與戊○○在臺中縣豐原市○○路二三八號的一畝田仲介公司見面
      ，是談距離其公司三十公尺處極度危險路口紅綠燈設置案
      ，以及戊○○有想要買中興路的某不動產，在談到一半時
      ，戊○○接到電話，說他要去處理服務案件，伊和同公司
      的宋先生送戊○○出去，戊○○就走到公司正對面，伊看
      到有兩人很大聲在那邊吵鬧，戊○○過去是作勸緩動作，
      伊看到他們上車，回去公司後，過沒幾分鐘，戊○○又回
      到伊公司，伊問什麼事情，他說沒有什麼事情，只是一般
      服務案件；該二名在路口大聲吵鬧的人，其中一人是禿頭
      ，另一個年輕人，今日在庭外有看到該二人，戊○○出去
      伊沒有全程跟出去，伊是站在公司騎樓看，但沒有看到戊○○出手打那個禿頭的人，伊有看到他們上車，禿頭男子
      沒有被押上車，戊○○上車至回來其公司，時間很近，約
      五分鐘，伊之前有看過那個年輕人好幾次，是在公眾場合
      ，該男子不是與戊○○在一起，他與伊姪子宋武韓是同學
      ，所以有見過他，其當時所看到的年輕人就是今日到庭的
      丁○○，該禿頭的人是否就是在庭的乙○○，伊無法確認
      ，因為伊以前沒有見過他等語。證人賴得利之證詞亦與上
      開證人乙○○、丁○○之證詞相符，並無齟齬之處，且證
      人賴得利於本案係較無利害關係之第三人，衡情應無干冒
      偽證罪處罰，而為虛偽證述之必要。
  ４、證人乙○○雖於九十六年十月十五日警詢時陳稱：約在九
      十五年九月間某日（詳細日期其已記憶不清），伊記得是
      剛開學的時候，當天中午戊○○與一位姓名不詳之年輕人
      約伊在豐原市○○路、安康路口見面，當時一見面戊○○
      即向其催討上述賭債，戊○○所帶之手下並對伊施以拳腳
      暴力，造成其鼠蹊部及頭臉部受傷，之後戊○○跟那位年
      輕人要求上伊的車往前開至永康路上之南陽社區○○路邊
      ，在車上戊○○與該姓名不詳之年輕人同時對伊施以拳腳
      暴力，造成其頭臉部及胸部受傷云云，但其於同日偵查時
      卻陳稱：其於九十五年九月間某日中午十二時三十分許，
      戊○○約伊在豐原市○○路和安康路口，他帶二個小弟在
      那邊，他跟伊講看其要如何處理，伊說怎麼還怎麼還，他
      不高興就打伊了，戊○○用手打其頭跟眼睛，另外二個年
      輕人用腳踹其云云，就被告有帶幾一人或二人到場，被告
      在見面處是否有出手毆打，證人乙○○之陳述不一。又證
      人乙○○於原審審理時證稱：南陽社區公園距離臺中縣豐
      原市○○路與保康路口僅一、二百公尺等語，而起訴書之
      犯罪事實欄亦認定南陽社區公園係在臺中縣豐原市○○路
      上，又依選任辯護人提出之該路口現場照片觀之，南陽社
      區○○○○○路口僅有一街廓之遠，可認其距離非長，但
      證人乙○○卻於九十六年十月十八日偵查時陳稱：其上車
      後，過了二十分鐘抵達該公園，起訴意旨亦因此之陳述，
      而認定二十分鐘到達該公園，但依上述說明，顯與事實不
      符，反而以被告、證人乙○○、丁○○於原審法院審理時
      之陳述，較符合事理。又證人乙○○於原審法院審理時陳
      稱：九十六年十月十五日警詢內容都有修飾過，有的與其
      當時所說不同，當初調查站不是這樣問其，結果寫出來變
      成這樣，這好像是其和調查站聊天寫的筆錄，在調查站作
      筆錄時，調查員到學校找其，說其簽賭，調查站好像引誘
      其談到戊○○那邊等語，證人乙○○否認其於警詢時之證
      述，其證言前後反覆。按告訴人之告訴，係以被告受刑事
      訴追為目的，是其陳述是否與事實相符，自應調查其他證
      據以資審認，證人乙○○在本案為公訴人所指之被害人，
      具有等同告訴人之地位，是其指述，須有其他補強證據以
      資佐證，本院參酌證人乙○○於警詢時、偵查中之陳述，
      有上述之瑕疵，且其於警詢時、偵查中之陳述與證人丁○○、賴得利之證詞不符，難認其於警詢時之陳述，具有較
      可信之特別情況，其於警詢時之審判外陳述，與刑事訴訟
      法第一百五十九條之二之規定不符，尚難採為不利於被告
      之證據。
  ５、依最高法院九十二年度臺上字第二二八二號判決意旨：測
      謊鑑定，係依一般人若下意識刻意隱瞞事實真相時，會產
      生微妙之心理變化，例如：憂慮、緊張、恐懼、不安等現
      象，而因身體內部之心理變化，身體外部之生理狀況亦隨
      之變化，例如：呼吸急促、血液循環加速、心跳加快、聲
      音降低、大量流汗等異常現象，惟表現在外之生理變化，
      往往不易由肉眼觀察，乃由測謊員對受測者提問與待證事
      實相關之問題，藉由科學儀器（測謊機）紀錄受測者對各
      個質問所產生細微之生理變化，加以分析受測者是否下意
      識刻意隱瞞事實真相，並判定其供述是否真實；測謊機本
      身並不能直接對受測者之供述產生正確與否之訊號，而係
      測謊員依其專業之學識及經驗，就測謊紀錄，予以客觀之
      分析解讀，至於測謊鑑定究竟有無證據能力，刑事訴訟法
      並無明文規定，惟實務上，送鑑單位依刑事訴訟法第二０
      八條第一項規定，囑託法務部調查局或內政部警政署刑事
      警察局為測謊檢查，受囑託機關就檢查結果，以該機關名
      義函覆原囑託之送鑑單位，該測謊檢查結果之書面報告，
      即係受囑託機關之鑑定報告，該機關之鑑定報告，形式上
      若符合測謊基本程式要件，包括：(一)經受測人同意配合，
      並已告知得拒絕受測，以減輕受測者不必要之壓力。(二)測
      謊員須經良好之專業訓練與相當之經驗。(三)測謊儀器品質
      良好且運作正常。(四)受測人身心及意識狀態正常。(五)測謊
      環境良好，無不當之外力干擾等要件，即賦予證據能力，
      非謂機關之鑑定報告書當然有證據能力。本案證人乙○○
      於九十六年十月十九日測謊鑑定，係經證人乙○○同意，
      有測謊鑑定書、測謊具結書及圖譜、測謊鑑定人李錦明簡
      歷、圖譜鑑核人刑事警察局測謊組陳振煜簡歷附卷可憑，
      是該次測謊鑑定具備上述之形式要件，具有證據能力。但
      該判決亦指出：「具上述形式之證據能力者，始予以實質
      之價值判斷，必符合待證事實需求者，始有證明力；刑事
      訴訟法就證據之證明力，採自由心證主義，由法院本於確
      信自由判斷，惟法院之自由判斷，亦非漫無限制，仍不得
      違背經驗法則及論理法則；測謊檢查之受測者可能因人格
      特性或對於測謊質問之問題無法真正瞭解，致出現不應有
      之情緒波動反應，此時若過於相信測謊結果，反而有害於
      正當之事實認定，又測謊檢查之時間過遲，攸關受測者情
      緒得否平復，與鑑定之精確性非無影響，此時間因素，事
      實審法院於取捨時不得不予考量；惟一般而言，受測者否
      認犯罪之供述呈現不實之情緒波動反應，不得採為有罪判
      決之唯一證據。」，是依上開最高法院判決意旨，縱認證
      人乙○○之測謊鑑定結果為可採，本案亦因缺乏其他補強
      證據，足資證明被告有妨害自由之行為，是上開測謊鑑定
      結果不得採為被告有罪之唯一證據。況且依該測謊鑑定內
      容觀之，證人乙○○在測謊前會談中提及被告夥同另一名
      男子在其所駕駛之自用小客車內共同出手毆打其等情，實
      施測謊之二個問題，分別為「(1)有關本案，戊○○那天有
      沒有出手打你？（答：有）；(2)有關本案，戊○○那天在
      車上有沒有出手打你？（答：有）」，此二問題證人乙○○均未呈不實反應，然依證人乙○○於原審審理時之證述
      ：在車上時，伊坐在駕駛座，後面是辣椒，戊○○坐在副
      駕駛座，辣椒把伊頭往下壓，不清楚辣椒有無打伊，伊心
      理就想說是否兩個人都有打其，辣椒將伊頭往下壓時，是
      戊○○把伊頭往上推，伊有聽到戊○○說不要這樣等語，
      可知證人乙○○在車上時，因當時證人丁○○將其頭部下
      壓，被告則將其頭部上推，證人乙○○在情況不明，不知
      身後發生何事之情形下，主觀猜想、誤認被告打伊，證人
      乙○○之測謊結果雖無不實反應，但因出於個人主觀想像
      ，亦不足為被告不利之認定。
  就有關證人乙○○賭債協調如何清償部分：
  １、證人乙○○於原審九十七年三月六日審理時具結證稱：九
      十五年九月十一日過了幾天，伊拜託戊○○協調，伊再打
      電話給辣椒，跟他約在豐原市公所附近，其開了一張金額
      一百萬元，一張金額一百五十萬元之本票交給辣椒，金額
      是對方決定的，他說債務有還的話，本票就會還伊；後來
      有至臺中縣豐原市市民代表會協調，在場有瑞穗國小校長
      楊朝銘、戊○○、辣椒、本人及丙○○，楊朝銘校長與戊○○協調，看能不能由戊○○先還掉，伊再每月還他，由
      戊○○當場開支票給辣椒，辣椒再把伊原來開給他的本票
      撕掉，戊○○開了很多張支票給辣椒；至於協調時會改立
      消費借貸契約，因為伊本身無法還，所以請楊朝銘校長出
      來協調，後來債務有打折，因戊○○開支票還給辣椒，所
      以他們說要寫個借貸契約這樣比較好；在市民代表會談債
      務處理以前，戊○○沒有對伊恐嚇或強迫伊還錢的情形，
      戊○○會主動幫伊先開票還給辣椒，因伊有找校長楊朝銘
      談，戊○○也是家長委員，所以後來拜託戊○○幫忙等語
      證人乙○○就其賭債清償方式，於本院審理時證陳述係由
      被告出面代為向綽號「辣椒」之證人丁○○清償，並由證
      人楊朝銘居間協調。
  ２、證人楊朝銘於原審同日審理時具結證稱：九十五年十一月
      間有與戊○○、乙○○等人相約在戊○○辦公室碰面，是
      乙○○找伊，乙○○之前因為於九十五年九、十月上班不
      正常，乙○○說他有簽賭，但是向何人簽賭伊沒有過問，
      他希望透過伊可以幫忙解決債務，伊知道是賭債，但伊之
      立場並不想瞭解詳細過程，伊想說如果可以解決債務，對
      學校也是好事，不會影響教學，在協調會之前，乙○○有
      提到他的債務與戊○○有關，透過戊○○可能可以解決，
      他沒有說債務金額是多少，後來到現場他想說賭債過程，
      但伊不是很想瞭解，後來其中一名男子拿出一張二百萬元
      的本票，印象中只有一張，伊有詢問乙○○有無積欠那麼
      多，乙○○說沒有，後來協調結果，雙方願以一百三十五
      萬元來解決，協調的雙方一方是乙○○、另一方就是那名
      拿出本票的男子；本來談不好，伊說雙方退讓，後來乙○○就和該名男子決定一百三十五萬元，因戊○○也在場，
      戊○○說他願意先墊付這筆錢，而乙○○沒有能力還錢，
      他是體委會派在瑞穗國小，伊有看過他的薪資，已有三分
      之一的薪資被扣款，戊○○說可以幫他墊付，但要乙○○
      寫一份借據；協調會時，該名拿出本票之男子，今日在庭
      外有看到（指證人丁○○），當時協調會，該名男子有拿
      出二百萬元的本票，後來協調至一百三十五萬元，不另立
      本票，改簽立消費借貸契約，因伊去時，他們有寫了一張
      詳述乙○○簽賭的內容，但伊根本不想看，後來戊○○說
      他願意幫忙代墊款項，希望乙○○寫借據，由伊當見證人
      ，伊想說如果可以幫乙○○解決，所以伊願意當見證人，
      伊不知道該文件內容，是由在場另名男子拿出來的，伊沒
      有見過他，他拿一個十行紙要給伊看，伊根本不想看，當
      場伊只認識戊○○、乙○○，協調過程很難說誰主導，去
      的當場大家打招呼後，就談這個問題，他們一直想說欠債
      過程，但伊並不想瞭解，伊只想針對債務解決方式來討論
      ；在這個協調會之前戊○○有向伊詢問過，乙○○的經濟
      狀況，某天下午戊○○有來校長室找伊，一方面他的小孩
      在伊學校就讀，另方面他也提到乙○○的事情，他想要瞭
      解乙○○的薪水狀況，伊說乙○○的薪資是直接由體委會
      撥付，且最近乙○○上班不太正常，戊○○有詢問他這樣
      的工作是否會影響，是否會不保，伊說依他這種情形，當
      然有可能工作會不保，且球隊每天早上的訓練，也沒有看
      到乙○○，學生家長老師一定會有意見，戊○○去學校找
      伊，除了乙○○之事，還包括他小孩在學校情形，而且學
      校也有事情要拜託他處理；這筆借款的還款情形，前幾個
      月應該正常，後來戊○○有打電話給伊說，乙○○又沒有
      按月付款，伊說他的薪水也不在學校這邊，其最多只是遇
      到乙○○時，跟他提一下這樣而已等語。證人楊朝銘為教
      育工作人員，且為小學校長，為地方上富有名望之人士，
      自無願受偽證處罰而為虛偽陳述之理，其證述內容與上述
      證人乙○○之證詞大致相符，應可採信。
  ３、證人丁○○於原審同日審理時具結證稱：後來伊與乙○○
      有在豐原市代表會處理，因乙○○拜託戊○○出來協調，
      大家約在豐原市代表會，伊有要求戊○○要負責處理，因
      乙○○是戊○○介紹的，應該要連帶保證，伊和乙○○不
      熟，不知道乙○○的信用好不好，當初戊○○介紹後，伊
      跟乙○○談完後，有打電話問戊○○的信用如何，戊○○
      說他是籃球教練，伊想說既然是老師信用應該沒有問題；
      乙○○積欠賭債曾經開了兩張總共一百五十八萬元本票給
      伊，整個簽賭過程，乙○○向伊簽賭，後來伊將帳號、密
      碼給乙○○，伊的簽賭網站為新鑫寶；在豐原市代表會，
      最後與乙○○的債務以一百三十五萬元解決，因為戊○○
      出面幫他解決時，問說可否打折，伊心想只要拿回本錢就
      可以，所以就以一百三十五萬元解決，由戊○○先開支票
      給伊，開了六張支票，後來有四張有兌現，後來兩張退還
      給戊○○，因為之前戊○○向伊簽賭時，有些是有賺的，
      伊要付給戊○○他贏得部分，所以兩者相扣減，所以退還
      他後面的兩張支票，還有補貼幾萬元給戊○○，會等到前
      面四張兌現後，才退還後面兩張，是因為伊要先拿錢給上
      面組頭，這幾張兌現的票，是由伊自己去存入其之銀行戶
      ；整個債務協調過程中，沒有任何強暴脅迫的情形，戊○○代墊乙○○的賭債，他們後來如何處理，伊不知道，因
      為戊○○開支票給其，伊就順手將乙○○本票還給戊○○
      ，處理協調債務的過程中，待了十幾分鐘而已，當時還有
      別人來，伊拿到支票，就自己先離開等語，其證詞與證人
      乙○○、楊朝銘之證言相同，並無矛盾之處。又證人丁○○就辯護人所提出陳報狀證二之七張支票存根及支票一張
      （見原審卷第七三至七五頁），證稱：第七張之五十八萬
      元支票（見原審卷第七五頁），是第一張開的，後來降為
      一百三十五萬元，才會又開了前六張支票（其中五張金額
      為二十萬元，一張金額為三十五萬元，見原審卷第七三至
      七四頁），加起來為一百三十五萬元給伊，後來將該五十
      八萬元支票抽回去，換成開三十五萬元的，伊就存到伊名
      義之國泰世華銀行豐北分行的帳戶兌現等語。原審命其提
      出國泰世華銀行豐北分行帳戶之匯款相關資料，依證人丁○○提出國泰世華銀行豐北分行銀行存摺封面影本、交易
      明細資料表所示，該帳戶於九十五年十一月二十一日存入
      三十五萬元，於九十五年十一月二十四日託收存入二十萬
      元，票號為00000000，於九十五年十二月十三日
      託收存入二十萬元，票號為00000000，於九十五
      年十二月十四日託收存入二十萬元，票號為000000
      00（見原審卷第一四二至一四三頁），其後三張之金額
      、日期、票號均與原審卷第七三至七四頁所附六張支票存
      根中其中三張相符，另第一張之金額，亦與原審卷第七三
      頁票號ＳＡＣ0000000之金額相符，而日期亦僅相
      距數日，其後選任辯護人於九十七年四月三日提出之陳報
      證物（二）狀，所附之證物一─上開支票四張及提示人帳
      戶即證人丁○○之帳戶等相關文件，亦可佐證，均與證人
      丁○○所述：伊所收之支票後來有四張兌現，之後二張退
      還給被告，以扺償其先前因賭博而應給付被告之費用等語
      相符，以此客觀存在之證物，亦可證明被告所辯，及證人
      乙○○、楊朝銘、丁○○之證詞，應與事實相符。又證人
      楊朝銘、丁○○二人雖就協調時證人丁○○所提出支票金
      額為何，三人陳述不一致，本院依證人丁○○提出上開支
      票等資料，認為應以證人丁○○所述與事實相符，而此部
      分事實出入，當係證人楊朝銘只願協調證人乙○○之債務
      清償過程，不願過於介入暸解該事件來龍去脈所致，是以
      尚不能以此部分細節之出入，遽認證人楊朝銘、丁○○之
      證詞不足採信。
   4. 另證人丙○○於本院亦證述：乙○○和一位校長到代表會
      ，然後跟副主席即被告有協商這個問題，他們來之前就有
      談，希望被告幫乙○○跟對方協商賭債的問題。後來有共
      識後，請對方組頭過來，接著就完成協議，協議的內容是
      由被告開立支票給組頭，然後由乙○○每月還一萬五給被
      告等語，亦與證人乙○○、丁○○、楊朝銘上開證述相符
      。
  就被告是否有公訴人所指九十六年六、七月間恐嚇犯行部分
    ，證人乙○○於原審九十七年三月六日審理時具結證稱：當
    時伊沒有依約陸續還錢，戊○○只有問伊何時還錢，好像是
    在朋友嫁女兒的場合，有遇到戊○○，伊當時也不常接電話
    ，戊○○沒有說要讓伊之工作不保等語，證人乙○○已否認
    有遭被告恐嚇之事實。另其於九十六年十月十八日偵查時證
    稱：於九十六年七、八月間在一個朋友的喜宴上，有遇到戊○○，他也是問伊錢何時要還，叫伊要打電話給他，他遇到
    伊時，每次都講要伊還款，不還要叫人來找伊；約於九十六
    年五、六月間，在餐會上又遇到戊○○，他也是說錢要準時
    還，有遇到三、四次等語，就其遭恐嚇之實質內容為何，證
    人乙○○並未明確說明，檢察官亦未舉證說明證人乙○○所
    稱被告要叫人來找其之意義為何，是要依約定取回債務？或
    是有其他不法動作？為何該言語會使乙○○心生畏懼？甚且
    起訴書所稱之被告稱要讓證人乙○○工作不保云云，亦無任
    何憑據，公訴人此部分之舉證，難使本院產生無合理懷疑之
    確信心證。
  就被告是否有公訴人所指九十六年九月二十六日恐嚇犯行部
    分，證人乙○○於原審九十七年三月六日審理時具結證稱：
    九十六年九月二十六日伊有在豐原市公所遇到戊○○，有打
    招呼，他跟伊說債務要趕快處理，這樣就離開了，因為當時
    伊送學生去當兵，當天他沒有向伊恐嚇要讓其工作不保等語
    。核與證人江煚隆於原審九十七年四月三日審理時具結證稱
    ：伊自九十五年九月至九十六年底戊○○被告被收押之前，
    擔任被告之助理，九十六年九月二十六日豐原市公所舉辦鄰
    里長自強活動，當天伊有與被告一同出席，為鄰里長送行，
    伊等從代表會副主席辦公室出發，到豐原市公所停車場，這
    段距離約三、四十公尺，途中有碰到一個人，他是去運動剛
    好開車回來，該人伊不認識，也不知道他的名字，他年約四
    十多歲，有點胖，禿頭，伊沒有和他談話，但戊○○有去和
    他談話，因為我站離他們有段距離，所以我沒有聽到，他們
    談話時間為十秒左右，沒有很久，也沒有發生不愉快，很正
    常，沒有看到被告與該名男子有拉扯，該名男子就是乙○○
    等語大致相符，並無積極證據足證被告有於該日為恐嚇之行
    為。證人乙○○雖於九十六年九月二十六日偵查時陳稱：中
    秋節過後，九十六年九月二十六日其送了一個學生去豐原市
    公所搭當兵專車，有遇到戊○○，他跟伊講債要不要還，不
    還伊就會弄到沒有工作云云，惟依最高法院三十年上字第四
    八二號判例意旨觀之，本案除有證人乙○○前後不一致之指
    述外，並無其他補強證據以資佐證，自難遽認被告有為此部
    分恐嚇危害安全之犯行。
五、依舉證分配之法則，對於被告之成罪事項，應由檢察官負舉
    證義務，檢察官無法舉證使本院產生無合理懷疑之確信心證
    ，縱被告所辯不足採信，亦不得因此反面推論被告之罪行成
    立，致違刑事舉證分配之法則，原審以檢察官不能舉證證明
    被告犯此部分罪行，且查無其他積極證據足證被告犯有此部
    分剝奪他人行動自由、恐嚇危害安全之犯行，為無罪之諭知
    ，核其認事用法並無不當，檢察官以證人乙○○於調查站、
    偵查中之證述，係於無承受壓力狀況下，且距案發時間較近
    ，依刑事訴訟法第159條之1及159條之2，其於調查局及偵查
    中證述應有證據能力，又依證人楊朝銘證述被告曾主動向楊
    朝銘查詢瞭解乙○○之財務狀況，況本案系爭賭債高達150
    餘萬元，雖後來有經協調折為135萬元，然被告與證人乙○○非親非故，且清楚知悉乙○○當時財務狀況不佳，何以毫
    無條件願意代墊付135萬元與丁○○，且在被告住處查獲之
    電腦主機儲存內容列印資料記載「滯收款乙○○老師000000
    0」，被告若真如所辯有代墊付135萬元之賭債，何以在自己
    電腦內會有150萬元滯收款之記載等為由上訴，然證人乙○○警訊、偵查中所述並無較可信之特別情況如上述，被告因
    之前選舉時證人乙○○有幫忙，且係其介紹乙○○向證人丁○○簽賭，並經被告擔任家長委員之瑞穗國小校長楊朝銘之
    協調方應允先代墊，並不悖常情，況本件賭債原係150多萬
    元，然最後係折為135萬，確由被告開支票交由證人鄭仁豪
    兌領如上述，自難以在被告住處查獲之電腦主機儲存內容列
    印資料記載「滯收款乙○○老師0000000」，即認被告代墊
    賭債係事後杜撰，意圖將證人乙○○積欠之賭債轉為單純之
    消費借貸，檢察官此部分上訴亦無理由，應予駁回。
、據上論斷，應依刑事訴訟法第三百六十九條第一項前段、第
    三百六十八條、第三百六十四條、第二百九十九條第一項前
    段、刑法第二條第一項、第二十八條、第五十六條 (修正前
    )、第二百六十六條第一項前段、第二百六十八條、第五十
    五條前段、第四十七條第一項、第四十一條第一項前段（修
    正前）、第三十八條第一項第二款、刑法施行法第一條之一
    第一項、第二項、罰金罰鍰提高標準條例第二條（修正前）
    、中華民國九十六年罪犯減刑條例第二條第一項第三款、第
    七條、第九條，判決如主文。
    本案經檢察官甲○○到庭執行職務。
中    華    民    國    97    年    11    月    6     日
            刑事第九庭    審判長法  官  江  德  千
                                法  官  許  旭  聖
                                法  官  康  應  龍
上列正本證明與原本無異。
妨害自由部分檢察官得上訴。
如不服本判決應於收受送達後十日內，向本院提出上訴書狀，其
未敘述上訴之理由者，並得於提起上訴後十日內向本院補提理由
書(均須按他造當事人之人數附繕本)。
                                書記官  姚  錫  鈞
中    華    民    國    97    年    11    月    6     日


司法院資訊處製作；財團法人民間司法改革基金會備份。
